【裁判字號】    98,保險簡上,8
【裁判日期】    981223
【裁判案由】    侵權行為損害賠償
【裁判全文】
臺灣高雄地方法院民事判決           98年度保險簡上字第8號
上  訴  人  新安東京海上產物保險股份有限公司高雄分公司
法定代理人  甲○○
訴訟代理人  丁○○
被上訴人    名倡開發有限公司
法定代理人  丙○○
被上訴人    乙○○
上列當事人間請求損害賠償事件，上訴人對於民國98年8 月13日
本院98年度鳳保險簡字第8 號第一審判決提起上訴，經本院於民
國98年12月2 日言詞辯論終結，判決如下：
    主      文
原判決關於駁回上訴人後開第二項之訴部分，暨訴訟費用之裁判
廢棄。
被上訴人乙○○應給付上訴人壹拾捌萬零玖佰參拾伍元及自民國
九十八年一月二十二日起至清償日止，按年息百分之五計算之利
息。
其餘上訴駁回。
第一、二審訴訟費用，由被上訴人乙○○負擔百分之八十七，餘
由上訴人負擔。
    事實及理由
一、被上訴人名倡開發有限公司（下稱名倡公司）經合法通知，
    未於言詞辯論期日到庭，核無民事訴訟法第386 條所列各款
    情形，爰依上訴人之聲請，准對名倡公司部分，由其一造辯
    論而為判決。
二、上訴人主張：伊承保訴外人即被保險人格上汽車租賃股份有
    限公司（下稱格上公司）所有車號2451-DD 號之租賃小貨車
    （下稱系爭車輛），嗣後該車由訴外人戊○○租用，而戊○
    ○於民國97年1 月31日下午2 時35分許駕駛該車行駛在高雄
    縣鳳山市○○路○ 段與勝利路口處時，遭被上訴人乙○○駕
    駛被上訴人名倡公司所有之車號2117-QR 號自小客車（下稱
    肇事車輛）因未依道路規定行駛而撞擊，且於肇事後逃逸，
    伊所承保之系爭車輛因而受損送廠修復，合計修理費用為新
    臺幣（下同）206,653 元（包括工資61,155元與零件13 5,
    657 元，再加計百分之5 營業稅），伊業已理賠，依保險法
    第53條規定取得損害賠償請求之代位權，爰依民法第184 條
    第1 項前段、第191 條之2 、第196 條之規定，請求乙○○
    賠償，而名倡公司既僱用乙○○，且車禍發生時間為日間，
    乙○○顯然係在執行業務，依民法第188 條規定，名倡公司
    亦應連帶負責賠償等語。並於原審聲明：被上訴人應連帶給
    付上訴人206,653 元，及自起訴狀繕本送達翌日即98年1 月
    22日起至清償日止，按年息5 ％計算之利息。
三、被上訴人乙○○則以：肇事車輛係由訴外人柯佳玲向名倡公
    司租用，本件車禍發生時係由柯佳伶與其男友即姓張簡之不
    詳男子駕駛，伊不清楚車禍發生時究係由何人駕駛，肇事後
    柯佳玲有應允會負責處理，伊始受其請託而代為出面處理，
    故本件車禍發生時並非為伊所駕駛，伊不用負責賠償等語。
    被上訴人名倡公司則以：伊雖為肇事車輛之所有人，然當初
    係由柯佳伶出面向伊承租該車，尚有另一名不詳男子（並非
    乙○○）偕同前往租車，柯佳伶於事發後曾表示要出面處理
    等語。並於原審均聲明：上訴人之訴駁回。
四、本件原審對於上訴人之請求判決全部敗訴，上訴人聲明不服
    ，於本院聲明求為判決：（一）原判決廢棄。（二）被上訴
    人應連帶給付上訴人206,653 元，及自起訴狀繕本送達之翌
    日起至清償日止，按年息5 ％計算之利息。乙○○則於本院
    聲明駁回上訴人之上訴。另名倡公司則經合法通知未到庭，
    亦未提出書狀作何聲明或陳述。
五、兩造不爭執之事項：
（一）訴外人戊○○駕駛訴外人格上公司所有，而由上訴人承保
      之車牌號碼2451-DD 號系爭車輛，於97年1 月31日下午2
      時35分許行駛至高雄縣鳳山市○○路○ 段與勝利路口時，
      遭名倡公司所有車牌號碼2117-QR 號肇事車輛因未依道路
      規定行駛而撞擊，且於肇事後逃逸。
（二）上訴人承保之系爭車輛因撞擊受損，而支出修復費用206,
      653 元（其中包括工資61,155元、零件135,657 元及加計
      5 ％營業稅）。
六、本件之爭點：
（一）系爭車輛之損害是否係遭乙○○駕駛名倡公司所有之肇事
      車輛撞擊所致？
（二）被上訴人應否就系爭車輛之損害負連帶賠償責任？
七、系爭車輛之損害是否係遭乙○○駕駛名倡公司所有之肇事車
    輛撞擊所致？
    經查，乙○○已於97年2 月14日製作警詢筆錄及於98年4 月
    7 日原審初次審理中均一致供承：本件事故發生時，確係由
    伊駕駛名倡公司所有之肇事車輛而肇事等語（見原審卷第
    39-40 、72頁），若乙○○確非肇事車輛之駕駛者，其何以
    會在距本件車禍發生後未久之警詢中及嗣後相隔1 年多之原
    審審理中2 次均坦承不諱。雖乙○○嗣於原審及本院審理中
    均又否認為肇事車輛之駕駛者，並辯稱係柯佳玲叫伊頂罪云
    云，惟乙○○曾有多次前科，其於本件車禍發生前之96年間
    另有詐欺及竊盜等刑案於本院審理中，並於本件車禍發生後
    因未到案執行而遭通緝，此有台灣高等法院被告前案紀錄表
    乙份附卷可稽（見原審卷第54-58 頁），且其並未考領有駕
    駛執照，亦經乙○○自承在卷（見本院卷第56頁），是乙○
    ○於本件車禍發生時，既未考領有駕駛執照，並於本件車禍
    發生後因刑案通緝中，其為避免交通行政裁罰及身陷囹圄，
    豈有捨自身於不顧而代他人出面頂替之理，本院認應以乙○
    ○於警詢及原審初次之供述較符常情，故乙○○確為肇事車
    輛之駕駛者，應堪認定。乙○○上開所辯，委無可採。至肇
    事車輛原係由柯佳玲出面承租，乙○○並未偕同前往租車，
    縱係屬實，亦與該車於本件車禍發生時之駕駛者為何人，要
    無關連。又證人戊○○固於本院審理中證稱：伊無法確定肇
    事車輛之駕駛者是否為乙○○等語（見本院卷第30頁），惟
    證人戊○○既未明確指稱乙○○確非肇事車輛之駕駛者，自
    難為有利於乙○○之事實認定，附此敘明。
八、被上訴人應否就系爭車輛之損害負連帶賠償責任？
（一）上訴人雖主張乙○○為名倡公司之受僱人等語，惟為乙○
      ○所否認，上訴人就此復未能舉證以實其說，自難認名倡
      公司為乙○○之僱用人而應依民法第188 條之規定負連帶
      損害賠償責任。
（二）按汽車、機車或其他非依軌道行駛之動力車輛，在使用中
      加損害於他人者，駕駛人應賠償因此所生之損害；不法毀
      損他人之物者，被害人得請求賠償其物因毀損所減少之價
      額，民法第191 條之2 前段、第196 條分別定有明文。又
      被保險人因保險人應負保險責任之損失發生，而對於第三
      人有損失賠償請求權者，保險人得於給付賠償金額後，代
      位行使被保險人對於第三人之請求權，但其所請求之數額
      ，以不逾賠償金額為限，保險法第53條第1 項定有明文。
      經查，系爭車輛遭名倡公司所有之肇事車輛因未依道路規
      定行駛而撞擊，且於肇事後逃逸，而乙○○為肇事車輛之
      駕駛者，已如前述，則乙○○因其過失駕駛行為致系爭車
      輛損壞，自應負損害賠償責任。又系爭車輛尚在保險期間
      內，經被保險人格上公司向上訴人申請理賠，上訴人已賠
      付修理費用206,653 元等情，業據上訴人提出發票為證（
      見原審卷第14頁），則上訴人自得依保險法第53條第1 項
      規定，代位行使被保險人格上公司對於乙○○之損害賠償
      請求權。上訴人主張系爭車輛修復費用為206,653 元，其
      中零件142,440 元，工資64,213元等語，並提出估價單為
      證（見原審卷第8-13頁）。查系爭車輛為95年12月出廠，
      有行車執照影本1 紙為證（見原審卷第7 頁），而依規定
      請求賠償車輛毀損所減少之價額，得以修復費用為估定標
      準，但以必要者為限，例如修理材料以新品換舊品，應予
      折舊（最高法院77年5 月17日第9 次民庭會議決議參照）
      ，則系爭車輛之修復，其材料更換係以新品替換舊品，計
      算零件材料之損害賠償數額時，應扣除折舊部分始屬合理
      。茲依行政院所頒固定資產耐用年數表及固定資產折舊率
      之規定，自用小客車之耐用年數為5 年，依平均法每年折
      舊200/1000，參酌營利事業所得稅結算申報查核準則第95
      條第8 項規定：「固定資產提列折舊採用平均法或定率遞
      減法者，以1 年為計算單位，其使用未滿1 年者，按實際
      使用之月數相當於全年之比例計算之，不滿1 月者，以1
      月計」，則系爭車輛至案發時實際使用13個月，其修繕零
      件之折舊額應為25,718元【計算式：殘價＝取得成本÷（
      耐用年數＋1 ），即142440÷（5+1 ）＝23740 ；折舊額
      ＝（取得成本－殘價）×折舊率×年數，即（000000－
      00000 ）×0.2 ×13/12 ＝25718 ，元以下四捨五入】，
      是系爭車輛零件費用經扣除折舊後，應為116,722 元（計
      算式：000000－00000 ＝116722），再加上工資64,213元
      ，共計180,935 元（計算式：116722+64213＝180935）。
      綜上，上訴人得請求乙○○賠償之損害金額為180,935 元
      。
九、綜上所述，系爭車輛係遭乙○○駕駛肇事車輛撞擊而受有損
    害，而名倡公司並非乙○○之僱用人。從而，上訴人本於保
    險代位及侵權行為法則請求乙○○賠償損害，在180,935 元
    本息之範圍內為有理由，應予准許。至上訴人逾此部分之請
    求，為無理由，應予駁回。原審就上開應准許部分，判決上
    訴人敗訴，尚有未洽，上訴意旨求予廢棄改判，為有理由，
    爰由本院予以廢棄改判如主文第2 項所示。至於上訴人之請
    求不應准許部分，原判決為上訴人敗訴之判決，經核於法並
    無不合，上訴意旨求予廢棄改判，為無理由，應駁回其上訴
    。
十、據上論結，本件上訴為一部有理由，一部無理由，依民事訴
    訟法第436 條之1 第3 項、第450 條、第449 條第1 項、第
    79條、第385條第1項前段、第463條，判決如主文。
中    華    民    國    98    年    12    月    23    日
                  民事鳳山分庭審判長法  官  楊富強
                                    法  官  林意芳
                                    法  官  何悅芳
上開正本係照原本作成。
本判決不得上訴。
中    華    民    國    98    年    12    月    23    日
                                    書記官  陳俐嫺


司法院資訊處製作；財團法人民間司法改革基金會備份。
